【裁判字號】    95,簡上,21
【裁判日期】    951228
【裁判案由】    侵占
【裁判全文】
臺灣臺東地方法院刑事判決              95年度簡上字第21號
上  訴  人
即  被  告  丙○○
                      樓
上列上訴人即被告因侵占案件，不服本院中華民國九十五年五月
三十日九十五年度東簡字第二四一號第一審簡易判決（聲請簡易
判決處刑案號：臺灣臺東地方法院檢察署九十五年度偵緝字第六
一號）而提起上訴，本院管轄第二審之合議庭判決如下：
    主  文
上訴駁回。
丙○○緩刑貳年。
    事實及理由
一、本件經本院審理結果，認原審以上訴人即被告（下稱上訴人
    ）丙○○所為係意圖為自己不法之所有，而侵占自己持有他
    人之物，累犯，處有期徒刑四月，如易科罰金，以三百元折
    算一日。其認事用法均無違誤，應予維持，並引用第一審判
    決書所記載之事實、證據及理由（如附件）。
二、上訴意旨略以：上訴人已與告訴人甲○○成立和解，並依約
    履行和解條件，原審量刑過重，請求給予緩刑之機會等語。
三、經查本件上訴人自承其於民國九十四年八月二十五日下午二
    時五十六分許，向告訴人租用車牌號碼Ｋ三九─二七三重機
    車一部，並付車租一個月後，意圖為自己不法之所有，將該
    機車侵占入己，並有告訴人甲○○於偵訊中之指訴、存證信
    函、租賃契約書影本、臺東縣政府營利事業登記證影本各一
    紙在卷可稽，原審因認上訴人本件侵占犯行事證明確，依刑
    法第三百三十五條第一項、第四十七條、第四十一條第一項
    前段，罰金罰鍰提高標準條例第一條前段、第二條，逕以簡
    易判決論處上訴人有期徒刑四月，併諭知以三百元折算一日
    之易科罰金折算標準，其認事用法均無違誤，量刑亦妥適。
    上訴人雖以其已與告訴人甲○○成立和解，並依約履行和解
    條件等語，聲請上訴，指摘原判決不當，嗣於本院審理時，
    對檢察官起訴及原審認定之犯罪事實，均坦承不諱，僅認原
    審量刑過重等語，有本院九十五年十二月二十七日審判筆錄
    在卷可佐，顯見上訴人有意圖為自己不法之所有，將告訴人
    出租之前開機車侵占入己之犯行，堪以認定，上訴人提起本
    件上訴，難認為有理由，應予駁回。
四、按量刑輕重，係屬事實審法院得依職權自由裁量之事項，苟
    已斟酌刑法第五十七條各款所列情狀而未逾越法定刑度，不
    得遽指為違法，最高法院七十二年度臺上字第六六九六號、
    七十五年度臺上字第七０三三號判例著有明文；且在同一犯
    罪事實與情節，如別無其他加重或減輕之原因，下級審量定
    之刑，亦無過重或失輕之不當情形，則上級審法院對下級審
    法院之職權行使，原則上應予尊重（最高法院八十五年度臺
    上字第二四四六號裁判參照）；況本院以為，量刑之裁量權
    ，乃憲法所保障法官獨立審判之核心，法院行使此項裁量權
    ，亦非得以任意或自由為之，仍應受一般法律原理原則之拘
    束，即仍須符合法律授權之目的、法律秩序之理念、國民法
    律感情及一般合法有效之慣例等規範，尤其應遵守比例原則
    及平等原則之意旨，否則即可能構成裁量濫用之違法（另參
    見最高法院八十六年度臺上字第七六五五號判決），亦即如
    非有裁量逾越或裁量濫用之明顯違法情事，自不得擅加指摘
    其違法或不當，即使上級法院對下級法院裁量權之審查，亦
    應同此標準，此不僅在保障法官不受任何制度外之不當干涉
    ，更保障法官不受制度內的異質干涉，此方符憲法第八十條
    所宣示獨立審判之真義。
五、行為後法律有變更者，適用行為時之法律。但行為後之法律
    有利於行為人者，適用最有利於行為人之法律，刑法第二條
    第一項定有明文。查刑法業已於九十四年二月二日修正公布
    ，九十五年七月一日施行。刑法第四十一條第一項前段原規
    定：「犯最重本刑為五年以下有期徒刑以下之刑之罪，而受
    六個月以下有期徒刑或拘役之宣告，因身體、教育、職業、
    家庭之關係或其他正當事由，執行顯有困難者，得以一元以
    上三元以下折算一日，易科罰金。」又上訴人行為時之易科
    罰金折算標準，修正前罰金罰鍰提高標準條例第二條前段（
    現已刪除）規定，就其原定數額提高為一百倍折算一日，則
    本件上訴人行為時之易科罰金折算標準，如以銀元三百元折
    算一日，經折算為新臺幣後，應以新臺幣九百元折算為一日
    。惟修正後刑法第四十一條第一項前段則規定：「犯最重本
    刑為五年以下有期徒刑以下之刑之罪，而受六個月以下有期
    徒刑或拘役之宣告者，得以新臺幣一千元、二千元或三千元
    折算一日，易科罰金」，比較修正前後之易科罰金折算標準
    ，以修正前之規定，較有利於上訴人。被告前因違反懲治盜
    匪條例案，經最高法院於八十四年一月十九日判決處有期徒
    刑七年確定，並於九十年三月二十九日執行完畢，有臺灣高
    等法院被告前案紀錄表在卷可稽，其於五年之內再故意犯本
    件有期徒刑以上之罪，不論依修正前之刑法第四十七條，或
    修正後之刑法第四十七條第一項之規定，均構成累犯，對被
    告而言並無有利或不利之情形，自不生新舊法比較之問題，
    應逕依修正前之刑法第四十七條，論以累犯，並加重其刑。
    上訴人所犯刑法第三百三十五條第一項之罪之主刑為五年以
    下有期徒刑、拘役或科或併科一千元以下罰金，上訴人行為
    時之刑法就罰金刑之規定，依修正前刑法第三十三條第五款
    規定，罰金刑應處銀元一元以上，惟九十四年一月七日修正
    ，九十四年二月二日公布，九十五年七月一日施行之刑法第
    三十三條第五款則規定：「罰金：新臺幣一千元以上，以百
    元計算之」，而九十五年六月十四日修正公布之刑法施行法
    第一條之一第二項規定：「九十四年一月七日刑法修正時，
    刑法分則編未修正之條文定有罰金者，自九十四年一月七日
    刑法修正施行後，就其所定數額提高為三十倍，但七十二年
    六月二十六日至九十四年一月七日新增或修正之條文，就其
    所定數額提高為三倍」，比較修正前後之罰金刑輕重，該罰
    金刑之最低刑度於修法後已有加重，故以九十五年七月一日
    修正公布施行前之規定較有利於上訴人，應依刑法第二條第
    一項前段規定，適用行為時之法律，亦即適用修正前之刑法
    第三百三十五條第一項規定論罪科刑。另上訴人行為後，刑
    法第七十四條雖亦於九十四年一月七日修正，自九十五年七
    月一日施行，惟緩刑之規定，並非關於行為可罰性之刑罰法
    律規範，係屬刑之執行規範，應無新刑法第二條第一項之適
    用，故犯罪在新法施行前，於新刑法施行後裁判，關於緩刑
    之宣告，自應適用新刑法第七十四條之規定，此有最高法院
    九十五年度第八次刑事庭會議紀錄可考。故經綜合觀察比較
    修正後之規定，均以行為時之規定，對上訴人有利，本件自
    應依刑法第二條第一項前段規定，適用行為時之刑法規定（
    緩刑除外），合先敘明。
六、次按，刑法第七十四條第一項第二款所稱「五年以內」未曾
    受有期徒刑以上刑之宣告，應以後案宣示判決之時，而非以
    後案犯罪之時，為其認定之基準；即後案「宣示判決時」既
    已逾前案有期徒刑執行完畢或赦免後五年以上，雖後案為累
    犯，但累犯成立之要件與宣告緩刑之前提要件（即刑法第七
    十四第一項條第一款、第二款所示之情形）本不相同，且法
    律亦無限制累犯不得宣告緩刑之規定。故成立累犯者，若符
    合緩刑之前提要件，經審酌後，認其所宣告之刑以暫不執行
    為適當者，仍非不得宣告緩刑（最高法院九十二年十一月二
    十五日九十二年第十八次刑事庭會議決議參照）。上訴人前
    因違反懲治盜匪條例案，經最高法院於八十四年一月十九日
    判決處有期徒刑七年確定，並於九十年三月二十九日執行完
    畢，業如前述，本件上訴人固為累犯，惟若符合緩刑之前提
    要件，依前揭說明，仍非不得宣告緩刑。經查，上訴人前因
    故意犯罪受有期徒刑以上刑之宣告，執行完畢後，五年以內
    未曾因故意犯罪受有期徒刑以上刑之宣告，有前揭臺灣高等
    法院被告前案紀錄表足憑，其因一時失慮，觸犯刑章，已與
    告訴人已達成和解，並履行和解條件，有和解書及本院前揭
    審判筆錄附卷可查，經此教訓，當知所惕勵，應無再犯之虞
    ，本院因認對上訴人所宣告之刑，以暫不執行為適當，爰併
    宣告緩刑二年，以啟自新。
七、又上訴人行為後法律有變更者，修正後之規定係以適用行為
    時法為原則，因此原判決雖未及比較適用，然上訴本院後，
    經比較新舊法，行為後之法律並非較有利於行為人，仍應適
    用行為時法，則原判決適用行為時法即無不當，自不構成撤
    銷之事由，併予敘明。
據上論斷，應依刑事訴訟法第四百五十五條之一第一項、第三項
、第三百六十八條、第三百七十三條，刑法第七十四條第一項第
二款，判決如主文。
本案經檢察官乙○○到庭執行職務
中    華    民    國    95    年    12    月    28    日
                  刑事第三庭    審判長法  官  莊松泉
                                      法  官  徐淑芬
                                      法  官  詹慶堂
以上正本證明與原本無異。
本件不得上訴。
                                      書記官  張建成
中    華    民    國    95    年    12    月    28    日
附記：
刑法第335條
意圖為自己或第三人不法之所有，而侵占自己持有他人之物者，
處 5 年以下有期徒刑、拘役或科或併科 1 千元以下罰金。
前項之未遂犯罰之。


司法院資訊處製作；財團法人民間司法改革基金會備份。
